【裁判字號】    88,訴,716
【裁判日期】    890607
【裁判案由】    偽造文書等
【裁判全文】
臺灣屏東地方法院刑事判決                          八十八年度訴字第七一六號
    公訴人  臺灣屏東地方法院檢察署檢察官
    被  告  丁○○
右被告因偽造文書等案件，經檢察官提起公訴 (八十八年度偵字第六九二四號)，本
院判決如左：
    主  文
丁○○共同連續行使偽造私文書，足以生損害於他人，處有期徒刑壹年，緩刑伍年。
信用卡簽帳單即商店存根聯上偽造之「丙○○」署名貳枚均沒收。
    事  實
一、丁○○意圖為自己不法之所有，於民國八十七年九月二日上午五時許，在高雄縣
    仁武地區某酒店，侵占丙○○所遺失之華橋商業銀行 (以下稱華橋商銀)信用卡
    一張後，即與乙○○ (業經本院以八十八年度易字第九五八號判決確定)基於共
    同詐欺、行使偽造私文書之概括犯意聯絡，先於同日下午七時許，至屏東縣東港
    鎮○○里○○路一三0號寶島鐘錶公司，購買愛其華手錶、十八白K金鑽戒各一只
    ，並推由乙○○交付前開信用卡付款而施用詐術，致使該店員張韶純陷於錯誤，
    誤認乙○○即為真正持卡人，予以刷卡後交付簽帳單，乙○○再於二聯式消費簽
    帳單 (第一聯為持卡人存根聯、第二聯為商店存根聯)上偽造「丙○○」署名，
    作成不實之簽帳單私文書後，持交張韶純而行使，足生損害於丙○○及寶島鍾錶
    公司，並使寶島鍾錶公司店員陷於錯誤而交付前開商品，共新台幣三萬元；又於
    同日下午七時三十分許，持前開信用卡，至屏東縣東港鎮○○路一五四號小林眼
    鏡公司，購買價值三千九百元之隱形眼鏡一付，使該公司店員戊○○陷於錯誤，
    認乙○○即為真正持卡人，予以刷卡後交付簽帳單，乙○○再於二聯式消費簽帳
    單上偽造「丙○○」署押，作成不實之簽帳單私文書後，持交戊○○而行使，足
    生損害於丙○○及小林眼鏡公司；復於同日二十時十分許，至屏東縣東港鎮○○
    路一五八號景福銀樓，購買價值七千二百八十元黃金項鍊一條，交付前開信用卡
    付款而施行詐術，致使該銀樓老闆甲○○陷於錯誤，認乙○○即為真正持卡人，
    擬予以刷卡簽帳，嗣因該卡業已止付，始未得逞，而為警查獲。
二、案經臺灣屏東地方法院移送臺灣屏東地方法院檢察署檢察官偵查起訴。
    理  由
一、訊據被告丁○○固承認有與乙○○於前揭時、地，持林永林之信用卡購物，惟辯
    稱：是乙○○說要帶我去買東西，我是到警察查獲時才知道卡不是乙○○的，而
    且信用卡也不是我拿出來的，我只是先進去問寶島鐘錶公司店員，看是否可以刷
    卡，店員說可以，我才叫乙○○進去，店員拿簽帳單要乙○○簽名時我在看其他
    貨品，並沒有注意到那張卡是丙○○的，另外，我與丙○○是朋友，警察查獲時
    ，我還為了息事寧人，替乙○○還丙○○錢云云。經查，被告丁○○與乙○○共
    同詐欺及行使偽造私文書之事實，業據證人乙○○於本院審理中結證屬實，另經
    證人即寶島鐘錶公司店員張韶純，及小林眼鏡公司店員戊○○分別於到庭結證：
    當時是小姐 (指丁○○)先進來，小姐來時說他要刷卡，卡是他朋友的，我代簽
    名可不可以，我說不可以，他才打電話說要叫卡的所有人來，那先生 (指乙○○
    )是後來才來的，本來那先生不願意進來，他們在外面說很久，先生才進來，先
    生在簽名時，小姐有在旁邊看等語；當時是丁○○先進來，問一些有關眼鏡方面
    的問題，並問是否可以刷卡，我說如果是本人的話就可以，他就出去到對面街上
    叫乙○○進來，我沒有注意到信用卡是何人拿出來的，但乙○○在簽名時，丁○○有在旁邊看等語綦詳，參以證人張韶純及鍾惠琴二人與被告互不相識，更無仇
    怨，自無攀誣之理。至於前揭信用卡為被害人丙○○所遺失等情，則據丙○○到
    庭陳述：我是在八十七年九月二日早上至丁○○服務的酒店消費，當時丁○○也
    在場，我使用信用卡付帳後，當天晚上七點多發現信用卡不見了等語無訛，是被
    告丁○○將自己所持有，而屬於丙○○所遺失之信用卡，用以消費購物，顯有易
    持有為所有之主觀意圖及客觀行為。此外，復有贓物保領結、統一發票、信用卡
    簽帳單 (即商店存根聯)附卷可稽，事證明確，被告所辯均不足採信，其犯行堪
    以認定。
二、核被告所為，係犯刑法第二百十六條、第二百十條之行使偽造私文書罪、同法第
    三百三十七條之侵占遺失物罪、及同法第三百三十九條第一項之詐欺取財罪、第
    三項之詐欺取財未遂罪。被告偽造署押之行為係偽造私文書之部分行為，其偽造
    私文書後進而行使，偽造之低度行為復為行使之高度行為所吸收，均不另論罪。
    被告丁○○就行使偽造私文書罪及詐欺取財罪既遂及未遂罪部分，與乙○○有犯
    意聯絡及行為分擔，均為共同正犯。又被告連續多次行使偽造私文書及詐欺取財
    既遂、未遂犯行，時間緊接，方法相同，觸犯構成要件相同之罪名，顯係基於概
    括犯意為之，各依連續犯規定論以一罪，並依法加重其刑。被告所犯上開連續行
    使偽造私文書罪、連續詐欺取財罪、及侵占遺失物罪間，有方法結果之牽連關係
    ，應從一重之行使偽造私文書罪處斷。公訴意旨認被告此部分犯行與行使偽造私
    文書罪，犯意各別，行為不同，應分論併罰，容有誤會。爰審酌被告之品性、智
    識程度、犯罪動機、手段、目的、與被害人之關係、犯後已賠償被害人，惟飾詞
    狡辯，犯後態度不佳等一切情狀，量處如主文所示之刑。又被告前未曾受有期徒
    刑以上刑之宣告，有本院被告全國前案紀錄表在卷可稽，其因一時失慮，致罹刑
    章，且已賠償被害人之損害，此並據被害人到庭證述屬實，經此起訴審判程序，
    當知所警惕，信無再犯之虞，本院認所宣告之刑以暫不執行為適當，併諭知緩刑
    五年，以勵自新。被告於信用卡簽帳單，即商店存根聯上偽造之「丙○○」署名
    二枚，應依刑法第二百十九條之規定，宣告沒收。
據上論斷，應依刑事訴訟法第二百九十九條第一項前段、刑法第二十八條、第五十六
條、第二百十六條、第二百十條、第三百三十七條、第三百三十九條第一項、第三項
、第五十五條、第七十四條第一項、第二百十九條、罰金罰鍰提高標準條例第一條前
段，判決如主文。
本案經檢察官潘國威到庭執行職務
中      華      民      國      八十九      年     六     月     七     日
                              臺灣屏東地方法院刑事第二庭
                                  審判長  潘正屏
                                  法  官  郭書豪
                                  法  官  包梅真
右判決正本證明與原本無異。
對於本判決如有不服應於收受送達後十日內向本院提出上訴書狀上訴於台灣高等法院
高雄分院並按他造當事人之人數附具繕本。
                                    書記官   徐水英
中    華    民    國     八十九      年      六      月       八      日
附錄法條
刑法第二百十六條
刑法第二百十條
刑法第三百三十七條
刑法第三百三十九條第一項、第三項


司法院資訊處製作；財團法人民間司法改革基金會備份。
